臺灣高等法院刑事判決　　　　　　　　　100年度上易字第1號
上　訴　人
即　被　告　崔守中
上列上訴人即被告因違反毒品危害防制條例案件，不服臺灣臺北
地方法院99年度易字第3042號，中華民國99年11月30日第一審判
決（起訴案號：臺灣臺北地方法院檢察署99年度毒偵字第3213號
），提起上訴，本院判決如下：
    主  文
上訴駁回。
    事  實
本審認定之事實與第一審判決書所記載之事實相同，茲引用之。
    理  由
一、按刑事訴訟法第350條、第361條、第362條、第367條規定，
    不服地方法院之第一審判決而上訴者，須提出上訴書狀，並
    應敘述具體理由，為上訴必備之程式；其所提出之書狀未敘
    述上訴理由，或僅曾以言詞陳述上訴理由者，均應於上訴期
    間屆滿後20日內補提理由書於第一審法院。第一審法院經形
    式審查，認逾期未補提上訴理由者，應定期間先命補正，逾
    期未補正者，為上訴不合法律上之程式，應以裁定駁回。倘
    已提出上訴理由，但所提非屬具體理由者，則由第二審法院
    以上訴不合法律上之程式，判決駁回。而所謂具體理由，必
    係依據卷內既有訴訟資料或提出新事實、新證據，指摘或表
    明第一審判決有何採證認事、用法或量刑等足以影響判決本
    旨之不當或違法，而構成應予撤銷之具體事由，始克當之（
    例如：依憑證據法則具體指出所採證據何以不具證據能力，
    或依憑卷證資料，明確指出所為證據證明力之判斷如何違背
    經驗、論理法則）；倘僅泛言原判決認定事實錯誤、違背法
    令、量刑失之過重或輕縱，而未依上揭意旨指出具體事由，
    或形式上雖已指出具體事由，然該事由縱使屬實，亦不足以
    認為原判決有何不當或違法者（例如：對不具有調查必要性
    之證據，法院未依聲請調查亦未說明理由，或援用證據不當
    ，但除去該證據仍應為同一事實之認定），皆難謂係具體理
    由，俾與第二審上訴制度旨在請求第二審法院撤銷、變更第
    一審不當或違法之判決，以實現個案救濟之立法目的相契合
    ，並節制濫行上訴。是不服地方法院之第一審判決而上訴者
    ，須提出上訴書狀，且應於上訴書狀本身內敘明上訴之具體
    理由，如不能認係具體理由者，上訴即非合法。
二、本件上訴人即被告崔守中不服原審判決，提起上訴，其上訴
    意旨略稱：施用毒品者具「病患性犯人」之特質，毒品危害
    防制條例立法目的除降低施用毒品罪之法定刑外，並採以觀
    察、勒戒方式戒除其身癮及以強制戒治方式戒除其心癮之措
    施，足認僅對施用毒品者科以重刑，並不能使其戒除毒癮。
    另參諸世界各國之醫療經驗及醫學界之共識，咸認施用毒品
    成癮者，其心癮甚難戒除，絕難戒絕斷癮，致其再犯率均偏
    高。因此施用毒品者無法戒絕毒癮，一再施用，本為施用毒
    品者之特性，再犯施用毒品罪，量刑不宜過重，且新修正刑
    法已採一罪一罰，對於施用毒品者，每次施用毒品之犯行，
    均分別處罰，已足制裁被告各次施用毒品之犯行。為此，懇
    請鈞院爰據上揭說明，並審酌刑法第57條所列各項情狀及被
    告曾經觀察、勒戒程序，仍無法戒除毒癮，復又觸犯本件犯
    行，可認被告具有「病患性犯人」之特質，其施用毒品係傷
    害自身健康，所生危害非鉅，又伊犯後已坦承犯行，態度尚
    屬良好等一切情狀，量處適當之刑。惟按量刑係法院就繫屬
    個案犯罪之整體評價，為事實審法院得依職權自由裁量之事
    項，量刑判斷當否之準據，應就判決之整體觀察為綜合考量
    ，並應受比例原則等法則之拘束，非可恣意為之，致礙其公
    平正義之維護，必須兼顧一般預防之普遍適應性與具體個案
    特別預防之妥當性，始稱相當。苟已斟酌刑法第57條各款所
    列情狀，而未逾越法定刑度，如無偏執一端，致有明顯失出
    失入之恣意為之情形，上級審法院即不得單就量刑部分遽指
    為不當或違法。查原判決就如何量定被告宣告刑之理由，業
    已審酌被告基於施用第二級毒品甲基安非他命之犯意，於99
    年8月27日下午5時許，在其新北市○○區○○路2段266 號2
    樓住處內，施用第二級毒品甲基安非他命1次，係犯毒品危
    害防制條例第10條第2項之施用第二級毒品罪；被告施用毒
    品前持有之低度行為，為其施用之高度行為所吸收，不另論
    其持有毒品罪；又被告前經觀察、勒戒及強制戒治執行完畢
    後，5年內故意再犯本件有期徒刑以上之上開各罪，為累犯
    ，應依刑法第47條第1項規定加重其刑；並審酌被告前經觀
    察、勒戒之矯治處遇後，猶不知戒除毒癮，再犯本件施用第
    二級毒品犯行，意志力顯然不足；惟念其所為僅戕害個人健
    康，尚未危害他人，於審理時已坦承犯行，暨其犯罪之動機
    、目的、手段等一切情狀，量處有期徒刑6月，並諭知易科
    罰金之折算標準，從形式上觀之，核無認定事實錯誤及濫用
    量刑權限，亦無其他失出或失入之違法或失當之處。被告上
    訴意旨徒以施用毒品行為屬病患性犯人，認原審量刑過重，
    無非對本件犯行深表悔悟及純屬其個人主觀上對法院量刑之
    期盼，尚不足以影響原判決之本旨，其所執上訴理由，顯非
    依據卷內既有訴訟資料或提出新事實、新證據，指摘或表明
    第一審判決有何採證認事、用法或量刑等足以影響判決本旨
    之不當或違法，而構成應予撤銷之具體事由。是被告上訴，
    未以書狀敘述具體理由，揆諸上揭規定，自屬不合法律上之
    程式，爰不經言詞辯論，逕予駁回。
據上論結，應依刑事訴訟法第367條前段、第372條、第373條，
判決如主文。
中    華    民    國   100    年    1     月    7     日
                  刑事第十一庭      審判長法  官  許宗和
                                          法  官  潘進柳
                                          法  官  沈君玲
以上正本證明與原本無異。
不得上訴。
                                          書記官  彭于瑛
中    華    民    國   100    年    1     月    10    日